臺灣高等法院刑事裁定
111年度抗字第427號
抗  告  人
即  受刑人  鄭明德




上列抗告人即受刑人因聲請定其應執行刑案件，不服臺灣新北地
方法院中華民國111年2月9日裁定（111年度聲字第351號），提
起抗告，本院裁定如下：
    主  文
抗告駁回。
    理  由
一、原裁定意旨略以：抗告人即受刑人鄭明德（下稱抗告人）所
    犯如原裁定附表一、二所示之罪，經法院判處如原裁定附表
    一、二所示之刑確定，並由抗告人分別請求檢察官就原裁定
    附表一、二得與不得易科罰金之罪聲請定執行刑，而經檢察
    官聲請在案，且經抗告人於定刑聲請切結書中就原裁定附表
    一、二如何定刑均表示希望降低刑度等情，有各該判決書、
    本院被告前案紀錄表各1份、定刑聲請切結書2份在卷可稽，
    是核本件聲請於法要無不合，爰依刑事訴訟法第477條第1項
    ，刑法第53條、第51條第5款，就原裁定附表一、二所示各
    罪刑，分別裁定應執行有期徒刑13年6月、11年等語。
二、抗告意旨略以：數罪之刑曾定其執行刑，再與其他裁判宣告
    之刑定其執行刑，應受比例原則之拘束。依抗告人所舉原審
    法院其他案件，於合併定應執行刑時均大幅減低，與抗告人
    本案所定之執行刑是天差地別，而與比例原則有所落差。抗
    告人正值壯年，因誤觸法令懊悔不已，依原裁定所定執行刑
    執行後，出獄年齡恐達60餘歲，懇請重新定應執行刑，給予
    抗告人自新機會等語。
三、本件抗告人先後犯如原裁定附表一編號1至8及附表二編號1
    至2所示各罪，分別經法院判處罪刑確定，其中附表一：㈠編
    號1所示之施用第一級毒品罪，經原審法院以108年度審訴字
    第16號判決分別判處有期徒刑8月、7月、7月，並定應執行
    有期徒刑1年8月，於民國108年4月3日確定。㈡編號2所示之
    施用第二級毒品罪，經原審法院以108年度審訴字第16號判
    決分別判處有期徒刑4月、3月，並定應執行有期徒刑6月，
    如易科罰金，以新臺幣（下同）1,000元折算1日，於108年4
    月3日確定。㈢編號3所示之妨害自由罪，經臺灣臺北地方法
    院以108年度審簡字第327號判決判處有期徒刑4月，如易科
    罰金，以1,000元折算1日，於108年4月16日確定。㈣編號4所
    示之非法持有槍枝罪，經原審法院以108年度訴字第100號判
    決判處有期徒刑3年2月，併科罰金5萬元，罰金如易服勞役
    ，以1,000元折算1日，於108年7月5日確定。㈤編號5所示之
    施用第一級毒品罪，經原審法院以108年度審訴字第1576號
    判決判處有期徒刑6月，如易科罰金，以1,000元折算1日，
    於108年11月5日確定。㈥編號6所示之轉讓禁藥罪，經原審法
    院以107年度訴字第1178號判決分別判處有期徒刑3月、3月
    ，並定應執行有期徒刑5月，於109年3月4日確定。㈦編號7所
    示之販賣、轉讓及施用毒品罪，經原審法院以107年度訴字
    第1178號判決分別判處有期徒刑3年7月、5年1月、5年1月、
    5年1月、7月、7月，並定應執行有期徒刑8年，於109年3月4
    日確定。㈧編號8所示之施用第二級毒品罪，經原審法院以10
    7年度訴字第1178號判決判處有期徒刑6月，如易科罰金，以
    1,000元折算1日，於109年3月4日確定。另附表二：㈠編號1
    所示之施用毒品罪，經原審法院以109年度審訴字第189號判
    決分別判處有期徒刑6、2月，並定應執行有期徒刑7月，如
    易科罰金，以1,000元折算1日，於109年4月29日確定。㈡編
    號2所示之販賣毒品罪，經原審法院以108年度訴字第768號
    判決分別判處有期徒刑7年10月、7年8月、7年8月、8年、1
    年6月、1年6月、7年10月、8年、7年10月、8年，並定應執
    行有期徒刑10年10月，於109年5月12日確定，此有前揭判決
    及本院被告前案紀錄表各1份在卷可稽。再抗告人所犯原裁
    定附表一編號2、3、5、8所示之罪為得易科罰金亦得易服社
    會勞動之罪，而所犯原裁定附表一編號6所示之罪為不得易
    科罰金但得易服社會勞動之罪，另所犯原裁定附表一編號1
    、4、7所示之罪為不得易科罰金亦不得易服社會勞動之罪；
    又所犯原裁定附表二編號1所示之罪為得易科罰金之罪，而
    所犯原裁定附表二編號2所示之罪為不得易科罰金之罪，固
    合於刑法第50條第1項但書之規定，惟抗告人已請求聲請定
    其應執行刑，亦有抗告人親自簽名捺印之定刑聲請切結書2
    份附卷可參。
四、而按數罪併罰，有二裁判以上者，依刑法第51條之規定，定
    其應執行之刑，刑法第53條定有明文；裁判確定前犯數罪者
    ，併合處罰之，刑法第50條第1項前段亦有明文規定。又刑
    法第51條第5款規定，宣告多數有期徒刑者，於各刑中之最
    長期以上，各刑合併之刑期以下，定其刑期，但不得逾30年
    。再法律上屬於自由裁量之事項，有其外部性界限及內部性
    界限，並非概無拘束。依據法律之具體規定，法院應在其範
    圍選擇為適當之裁判者，為外部性界限；而法院為裁判時，
    應考量法律之目的，及法律秩序之理念所在者，為內部性界
    限。法院為裁判時，二者均不得有所踰越（最高法院80年台
    非字第473號判例意旨）。在數罪併罰，有二裁判以上，定
    其應執行之刑時，固屬於法院自由裁量之事項，然仍應受前
    揭外部性界限及內部性界限之拘束（最高法院93年度台非字
    第192號判決意旨參照）。又103年6月4日修正公布，同年月
    6日施行之刑事訴訟法第370條增訂第2項規定：「前項所稱
    刑，指宣告刑及數罪併罰所定應執行之刑。」及第3 項規定
    ：「第一項規定，於第一審或第二審數罪併罰之判決，一部
    上訴經撤銷後，另以裁定定其應執行之刑時，準用之。」已
    針對第二審上訴案件之定應執行之刑，明定有不利益變更禁
    止原則之適用，而分屬不同案件之數罪併罰，倘一裁判宣告
    數罪之刑，曾經定其執行刑，再與其他裁判宣告之刑定其執
    行刑時，在法理上亦應同受此原則之拘束，亦即另定之執行
    刑，其裁量所定之刑期，不得較重於前定之執行刑加計後裁
    判宣告之刑之總和（最高法院103年度第14次刑事庭會議決
    議、103年度台抗字第707號、第674號裁定意旨參照）。據
    上，原裁定附表一、二所示之罪，有期徒刑部分合計刑期分
    別為27年5月、66年6月，此為法院定應執行刑時之外部界限
    ，而原裁定附表一編號1、2所示之罪，經原審法院以108年
    度審訴字第16號判決分別定其應執行有期徒刑1年8月、6月
    確定；原裁定附表一編號6、7所示之罪，經原審法院以107
    年度訴字第1178號判決分別定其應執行有期徒刑5月、8年確
    定；原裁定附表二編號1所示之罪，經原審法院以109年度審
    訴字第189號判決定其應執行有期徒刑7月確定；原裁定附表
    二編號2所示之罪，經原審法院以108年度訴字第768號判決
    定其應執行有期徒刑10年10月確定，以及考量各罪之法律目
    的、抗告人違反之嚴重性及貫徹刑法量刑公平正義理念等為
    內部界限，是原審就原裁定附表一、二所示各罪所處有期徒
    刑，分別裁定應執行有期徒刑13年6月、11年，乃在前開範
    疇之內，揆諸前揭說明，於法核無不合。至抗告人雖舉原審
    法院他案裁定，並稱該等案件有減輕較多應執行刑乙節，然
    各案案情不同，本無相互拘束之效，自無從比附援引而為有
    利主張，況原裁定經審酌抗告人所犯案件，亦已相當程度減
    輕抗告人之應執行刑，尚難謂有何違法不當或違反比例原則
    之情，抗告意旨以前揭情詞指摘原裁定不當，並無理由，應
    予駁回。
據上論斷，應依刑事訴訟法第412條，裁定如主文。
中　　華　　民　　國　　111 　年　　3 　　月　　 24 　日
                  刑事第二十二庭審判長法　官  王美玲
                                      法　官  汪怡君
                                      法　官  葉韋廷
以上正本證明與原本無異。
如不服本裁定，應於收受送達後五日內向本院提出抗告狀。
                                      書記官  李逸翔
中　　華　　民　　國　　111 　年　　3 　　月　　24　　日